【裁判字號】    99,台上,2909
【裁判日期】    990513
【裁判案由】    傷害致人於死
【裁判全文】
最高法院刑事判決            九十九年度台上字第二九０九號
上  訴  人  甲○○
上列上訴人因傷害致人於死案件，不服台灣高等法院中華民國九
十九年三月二十三日第二審判決（九十八年度上訴字第二五０一
號，起訴案號：台灣桃園地方法院檢察署九十七年度偵字第一六
０九九號），提起上訴，本院判決如下：
      主  文
上訴駁回。
      理  由
按刑事訴訟法第三百七十七條規定，上訴於第三審法院，非以判
決違背法令為理由，不得為之。是提起第三審上訴，應以原判決
違背法令為理由，係屬法定要件。如果上訴理由書狀並未依據卷
內訴訟資料，具體指摘原判決不適用何種法則或如何適用不當，
或所指摘原判決違法情事，顯與法律規定得為第三審上訴理由之
違法情形，不相適合時，均應認其上訴為違背法律上之程式，予
以駁回。本件上訴人甲○○上訴意旨略稱：(一)上訴人與被害人葉
貴成酒後口角進而互推拉扯，致被害人受傷死亡，非上訴人之所
願。證人李騰鳳、林思維均證稱上訴人僅與被害人推、扯，並未
衝撞被害人，足見上訴人無傷害之犯意，原審未深入調查、細心
推求，遽依證人張正郎之供述為犯罪之部分論據，調查職責，尚
有未盡。(二)、原判決認定上訴人雖有酒意，然未達於精神障礙或
其他心智缺陷之精神狀態，或依其辨識而行為之能力，有顯著減
低之情，竟基於傷害之犯意，徒手毆打、推撞被害人倒地，致後
腦部撞擊地面大理石而傷重死亡等情，但未說明憑以認定之依據
，亦有理由欠備之違誤云云。
惟查原判決認定上訴人與被害人為鄰居關係，其等二人酒後，於
民國九十七年七月十一日下午五時許，在桃園縣大溪鎮瑞興里瑞
興國宅中庭廣場發生口角，上訴人雖有酒意，然未達於精神障礙
或其他心智缺陷，致不能辨識其行為違法或欠缺依其辨識而行為
之能力之程度，該等能力亦未顯著減低之程度，而以當時天雨地
面濕滑，且被害人已有醉意，步履不穩，上訴人在客觀上有預見
猛力推撞被害人，足使倒地受傷死亡之可能，竟基於傷害之犯意
，跑撞被害人倒地，致後腦部撞擊大理石地面，造成後枕部撞擊
傷、顱骨線狀骨折、前額葉對撞性硬腦膜下腔出血等多處傷害，
經送醫急救，延至九十七年七月十三日下午八時二十七分，終因
硬腦膜下腔出血傷重不治死亡等情，係依憑上訴人坦承其確有衝
撞被害人仰倒，致被害人後腦部撞及地板受傷等情不諱，核與目
擊證人張正郎、李騰鳳證述：上訴人衝撞被害人倒地受傷各等語
相符，並參酌台灣桃園地方法院檢察署檢驗報告書、國軍桃園總
醫院所出具之死亡證明書、法務部法醫研究所之解剖報告書、解
剖照片、鑑定報告書各一份等證據，為綜合之判斷，認上訴人係
犯刑法第二百七十七條第二項之罪，因而撤銷第一審不當之科刑
判決，改判仍依上開規定，論上訴人傷害人之身體，因而致人於
死，處有期徒刑捌年，已敘明其所憑之證據及認定之理由，所為
之論述，均有卷證資料可考。並以上訴人所辯：被害人非倒地當
日死亡，其死亡與上訴人之行為之間無相當因果關係等語；及上
訴人之原審指定辯護人所辯：證人李騰鳳、林思維所證：上訴人
雖有拉、扯被害人，但未加以衝撞，無足以推倒被害人；且相驗
筆錄所載：被害人右側頭沾有泥巴，非無可能於他處自行跌倒受
傷。參以被害人倒地後，在廣場休息約三十分鐘，自稱「沒事」
並自行回家等情以觀，認被害人之倒地純屬意外，或為他力所造
成；上訴人無傷害之故意及預見被害人死亡之可能，無成立傷害
致人於死罪名云云。但以上訴人已坦承確有衝撞、毆打被害人倒
地受傷，並審酌案發時被害人已酒醉、當時天雨地滑，及案發地
點為大理石地板等情，為客觀之觀察，認上訴人猛力推擠、衝撞
被害人倒地受傷致死，為上訴人客觀上所能預見。並以被害人之
死亡，既為上訴人之衝撞倒地所致，其死亡與上訴人之傷害行為
之間，具有相當因果關係，所辯上情，為無足採，於理由中說明
與指駁。並以上訴人於案發時雖有喝酒，但以上訴人於警詢及偵
、審中，均能明白陳述案發之經過與細節，且查無證據足以證明
上訴人當時已達於精神障礙或其他心智缺陷之精神狀態，致不能
辦識其行為違法，或欠缺依其辦識而行為之能力，或依其辨識而
行為之能力，有顯著減低之憑據，及敘明張正郎、林思維、李騰
鳳相關供述之證據取捨判斷之理由等情甚詳，其證據之取捨，尚
與經驗法則或論理法則無違，核無所指之違法情形。次按證人張
正郎所證：上訴人以小跑步之方式衝撞被害人倒地受傷等情，核
與證人林思維、李騰鳳所證上訴人未以跑步衝撞被害人等情，略
有出入；但林思維、李騰鳳均直指上訴人「很用力」推倒被害人
等語；原審審酌卷內各項證據為綜合之判斷，認張正郎所證各語
，與事實相符，予以採信，其採證認事，尚難任意指為違法。上
訴意旨無非就原審採證認事職權之適法行使，及原判決已說明之
事項為任意指摘，核與法律規定得為第三審上訴理由之違法情形
，不相適合。其上訴為違背法律上之程式，應予駁回。
據上論結，應依刑事訴訟法第三百九十五條前段，判決如主文。
中    華    民    國  九十九  年    五    月   十三   日
                      最高法院刑事第五庭
                          審判長法官  陳  正  庸
                                法官  林  秀  夫
                                法官  宋      祺
                                法官  陳  祐  治
                                法官  林  瑞  斌
本件正本證明與原本無異
                                      書  記  官
中    華    民    國  九十九  年    五    月   十九   日
                                                       s

司法院資訊處製作；財團法人民間司法改革基金會備份。
